【裁判字號】    95,訴,1428
【裁判日期】    951215
【裁判案由】    毒品危害防制條例
【裁判全文】
臺灣臺中地方法院刑事判決              95年度訴字第1428號
公  訴  人  臺灣臺中地方法院檢察署檢察官
被      告  甲○○
                    （現於臺灣臺中看守所羈押中）
上列被告因違反毒品危害防制條例案件，經檢察官提起公訴（九
十五年度毒偵字第五九九號、九十五年度毒偵字第一一七三號）
及當庭追加起訴，被告於本院準備程序就被訴事實為有罪之陳述
，經本院合議庭裁定改行簡式審判程序，判決如下：
    主    文
甲○○連續施用第一級毒品，處有期徒刑玖月；扣案之海洛因壹
包（淨重壹點伍壹公克、空包裝重零點公克）、摻有海洛因
之香菸壹支（重零點伍柒公克），均沒收銷燬之。又連續施用第
二級毒品，處有期徒刑伍月。又施用第一級毒品，處有期徒刑陸
月；扣案之海洛因拾包（毛重共計貳點柒公克），沒收銷燬之。
又施用第二級毒品，處有期徒刑月。應執行有期徒刑壹年陸月
；扣案之海洛因壹包（淨重壹點伍壹公克、空包裝重零點公
克）、海洛因拾包（毛重共計貳點柒公克）、摻有海洛因之香菸
壹支（重零點伍柒公克），均沒收銷燬之。
    犯罪事實
一、甲○○前於民國九十三年間因施用第二級毒品案件，經本院
    裁定令入勒戒處所觀察、勒戒後，認無繼續施用傾向，於九
    十三年七月九日觀察、勒戒完畢釋放。詎甲○○仍不知悔悟
    ，基於施用第一級毒品海洛因之概括犯意，自九十五年一月
    中旬某日某時起至同年二月十四止，在臺中縣大肚鄉○○路
    二巷三弄二號、臺中縣龍井鄉○○○路一四三巷二七號及臺
    中縣沙鹿鎮○路○街五號等地點，以將海洛因摻水稀釋後用
    注射針筒施打於靜脈血管或將海洛因摻入香菸內點火後吸其
    煙氣等方式，連續施用第一級毒品海洛因多次，平均每星期
    施用一次。另基於施用第二級毒品甲基安非他命之概括犯意
    ，分別於九十五年一月十六日下午某時、九十五年二月十三
    日晚上某時及同年月十四日九時，在其臺中縣龍井鄉○○○
    路一四三巷二七號住處，以將甲基安非他命置於玻璃管吸食
    器內點火燒烤後吸其煙氣方式，連續施用第二級毒品甲基安
    非他命共三次。另基於施用第一級毒品海洛因之犯意，於九
    十五年九月二日上午某時，在臺中縣龍井鄉○○○路一四三
    巷二七號，以將海洛因摻入香菸內點火後吸其煙氣之方式，
    施用第一級毒品海洛因一次。又基於施用第二級毒品甲基安
    非他命之犯意，於九十五年九月二日下午某時，在臺中縣龍
    井鄉○○○路一四三巷二七號，以將甲基安非他命置於玻璃
    管吸食器內點火燒烤後吸其煙氣方式，施用第二級毒品甲基
    安非他命一次。嗣經警先於九十五年一月十六日十九時，在
    臺中市○○路與陜西路口處查獲，並扣得海洛因一包（淨重
    一‧五一公克、空包裝重○‧三三公克）；又經警於九十五
    年二月十四日十時十五分，在臺中縣沙鹿鎮○路○街五號前
    查獲，並扣得摻有海洛因之香菸一支（重○‧五七公克）；
    另於九十五年九月二日十八時五分，在臺中縣龍井鄉○○○
    路一四三巷二七號為警查獲，並扣得海洛因十包（毛重共計
    二‧七公克）。
二、案經臺中市警察局第二分局及臺中縣警察局大甲分局分別報
    請臺灣臺中地方法院檢察署檢察官偵查起訴，及同署檢察官
    追加起訴。
    理    由
一、訊據被告甲○○對於前揭犯罪事實均坦承不諱，且被告為警
    查獲後所採集之尿液，分別經以氣相層析質譜儀（即ＧＣ／
    ＭＳ）方法檢驗結果，均呈第一級毒品海洛因及第二級毒品
    甲基安非他命陽性反應等情，此有詮昕科技股份有限公司濫
    用藥物尿液檢驗報告二份、中山醫學大學附設醫院藥物濫用
    檢測中心確認檢驗結果報告一份附卷足憑，復有扣案之海洛
    因一包（淨重一‧五一公克、空包裝重○‧三三公克）、十
    包（毛重二‧七公克）、摻有海洛因之香菸一支（重○‧五
    七公克）可資佐證。且扣案之白粉狀物品被告自承確係第一
    級毒品海洛因，並經法務部調查局以化學呈色法及氣相層析
    質譜儀分析法鑑定結果，確係第一級毒品海洛因，有該局九
    十五年三月二十三日調科壹字第一二○○一七四五一號鑑定
    通知書一紙在卷可稽。查被告曾於九十三年間因施用第二級
    毒品案件，經本院裁定令入勒戒處所觀察、勒戒後，認無繼
    續施用傾向，於九十三年七月九日觀察、勒戒完畢釋放，此
    有臺灣高等法院被告前案紀錄表及臺灣臺中地方法院檢察署
    刑案資料查註紀錄表各一份在卷可參，其於觀察、勒戒完畢
    後五年內再犯本件施用第一、二級毒品罪，依毒品危害防制
    條例第二十三條第二項之規定，即應依法追訴。被告自白核
    與事實相符，事證明確，其犯行洵堪認定。
二、核被告所為，均係犯毒品危害防制條例第十條第一項之施用
    第一級毒品罪及同條第二項之施用第二級毒品罪。被告為供
    施用而持有第一、二級毒品，其持有第一、二級毒品之低度
    行為，已分別為施用第一、二級毒品之高度行為所吸收，均
    不另論罪。被告行為後，刑法第五十六條關於連續犯之規定
    業已刪除，是被告犯後法律已有變更，而本件被告於舊法時
    期所犯於九十五年一月中旬至二月十四日先後多次施用海洛
    因犯行，及於九十五年一月十六日、二月十三日、二月十四
    日三次施用第二級毒品甲基安非他命犯行，均各時間緊接，
    犯罪構成要件相同，顯均係基於概括犯意為之，依修正施行
    前刑法第五十六條之規定，均為連續犯，應各論以一罪，並
    加重其刑；而依修正施行後之刑法，並無連續犯之規定，且
    依新法應各別多次論斷之結果（即數罪併罰），其刑度顯較
    修正前應依刑法第五十六條之規定以連續施用第一級毒品罪
    及連續施用第二級毒品罪為重，經比較新舊法結果，以被告
    行為時之規定較有利於被告，自應依刑法第二條第一項前段
    ，均適用被告行為時法即修正前刑法第五十六條連續犯之規
    定，各論以一罪，並分別加重其刑。另被告於本院審理時供
    陳其至九十五年二月十四日為警查獲後即停止繼續施用，是
    其於九十五年九月二日所犯施用第一級毒品海洛因及第二級
    毒品甲基安非他命犯行，顯係另行起意，應與前開連續施用
    第一級毒品犯行及連續施用第二級毒品犯行分論併罰。被告
    所犯前開四罪間，犯意各別，罪名不同，應予分論併罰。公
    訴意旨雖僅未論及被告於九十五年九月二日另犯施用第一級
    毒品海洛因及第二級毒品甲基安非他命犯行，惟此據公訴人
    當庭追加起訴，本院自應併予審理，附此敘明。爰審酌被告
    前因施用毒品犯行曾經觀察、勒戒，竟又再施用毒品不輟，
    無視於毒品對於自身健康之戕害及國家對於杜絕毒品犯罪之
    禁令，且甫於前案判決後即再犯本件施用第一、二級毒品之
    犯行，惡性非輕，並參酌其本件施用期間，且事後坦承犯行
    ，再本於施用毒品犯罪之人，亦為「病人」之考量等一切情
    狀，分別量處如主文所示之刑，並定其應執行之刑【被告行
    為後，刑法第五十一條亦同為如上之修正施行，修正前刑法
    第五十一條規定：「數罪併罰，分別宣告其罪之刑，依左列
    各款定其應執行者：」其中第五款規定：「宣告多數有期徒
    刑者，於各刑中之最長期以上，各刑合併之刑期以下，定其
    刑期。但不得逾二十年。」修正後刑法第五十一條第五款規
    定：「宣告多數有期徒刑者，於各刑中之最長期以上，各刑
    合併之刑期以下，定其刑期。但不得逾三十年。」比較結果
    ，修正後刑法並非較有利於行為人，依刑法第二條第一項前
    段之規定，仍應依修正前刑法第五十一條第五款規定，定其
    應執行之刑，且裁判前犯數罪，其中一罪在新法施行前者，
    亦同（最高法院九十五年第八次刑事庭會議決議參照）】。
    扣案之海洛因一包（淨重一‧五一公克、空包裝重○‧三三
    公克），經送鑑定結果，確係第一級毒品海洛因，有前開鑑
    定通知書在卷可憑，扣案之摻有海洛因香菸一支（重○‧五
    七公克），經送鑑定結果，確係摻有海洛因，此亦有鑑定通
    知書附卷可稽，又該海洛因與香菸混合已無法稀離，應全部
    視為第一級毒品海洛因，扣案之海洛因十包（毛重共計二‧
    七公克），確為第一級毒品海洛因無誤，亦據被告供陳明確
    ，均為毒品危害防制條例第二條第二項第一款所指之第一級
    毒品，爰依同條例第十八條第一項前段規定，不問屬於犯人
    與否，均宣告沒收銷燬之【另扣案之海洛因十包，係林新堂
    所有，而於林新堂與被告同時遭員警查獲時一起扣案，此亦
    據林新堂於警詢供陳明確，是該十包海洛因非屬本案查扣之
    證物，且該十包海洛因為林新堂所犯施用毒品罪之重要證物
    ，爰不於本案併予宣告沒收，亦併敘明】。
三、至檢察官移送併案審理（九十五年度毒偵字第四三○六號）
    雖認被告於九十五年四月間某日起至同年九月一日止，多次
    施用第一級毒品海洛因犯行。惟按刑法第五十六條連續犯之
    規定業於九十四年一月七日修正公布刪除，並於九十五年七
    月一日施行，而依新法對於上開反覆實施犯罪模式之對應處
    置，除合於「接續犯」或「包括一罪」之情形外，則僅能依
    數罪併罰之規定個別處斷。而依最高法院八十六年臺上字第
    三二九五號判例意旨，數行為於同時同地或密切接近之時地
    實施，侵害同一之法益，各行為之獨立性極為薄弱，依一般
    社會健全觀念，在時間差距上，難以強行分開，在刑法評價
    上，以視為數個舉動之接續施行，合為包括之一行為予以評
    價，較為合理，方屬接續犯之範疇，足見「接續犯」之成立
    ，係以時、空密接性為前提要件，即透過對於同一法益之同
    種類侵害行為繼續不間斷之實行，業已稀釋個別行為之獨立
    性，致使刑法評價時將之視為單一、整體之犯罪行為，以符
    合社會一般人對於行為概念之認知，並與行為人之犯罪目的
    相互結合；至於學理上「包括一罪」概念中，與施用毒品之
    犯罪型態較有關聯者，應屬「集合犯」之態樣，此即依一般
    社會通念，特定犯罪行為具有反覆實施之特性，立法者於制
    定刑罰法律之初，亦已認知該種行為類型之反覆性，而有意
    藉由法條中客觀構成要件之行為要素，涵括上開具有反覆實
    施特性之數個犯罪行為，仍僅接受一次刑法之評價為已足；
    然施用毒品犯罪，或為零星偶一之施用，是自難認立法者於
    制定刑罰法律之初，已認知該種行為類型之反覆性，且有意
    藉由法條中客觀構成要件之行為要素，涵括上開具有反覆實
    施特性之數個犯罪行為。基上，多次施用毒品犯罪之行為，
    當無論以「集合犯」之餘地，此時則應回歸一般刑法上行為
    單、複數之認定，而予論罪科刑，較稱妥適。且查，施用海
    洛因之人，其尿液一般可檢驗出海洛因代謝物之最長時間為
    施用後二至四天，此有行政院衛生署管制藥品管理局九十三
    年十二月二日管檢字第○九三○○一一五六六號函可參，是
    難以被告於九十五年九月二日為警查獲後所採集之尿液檢驗
    報告，遽認被告於九十五年四月間即有施用毒品之事實；且
    查，被告於本院審理亦係供陳：其於九十五年二月十四日遭
    查獲後，原本不想用，嗣於同年四月間因身體狀況才又開始
    施用等語，是縱如被告上開所述其係自九十五年四月間起施
    用海洛因之犯行，則此距被告前次於九十五年二月十四日施
    用海洛因相距已一個多月，九十五年二月十四日至四月間，
    亦無任何證據足資證明被告有接續施用海洛因之情形，益徵
    被告於九十五年二月十四日為警查獲後，其再施用海洛因之
    犯行係另行起意甚明，且上開移送併案所述被告於九十五年
    四月間某日起所為陸續施用海洛因之犯行，與經起訴論罪部
    分之犯行間，均明顯可分而具有獨立性，自核與前揭最高法
    院八十六年臺上字第三二九五號判例所稱「數行為於同時同
    地或密切接近之時地實施」之特性並不相符，已難認合於「
    接續犯」之前提要件，且亦不能依「集合犯」逕將被告上開
    施用海洛因之犯行論以「包括一罪」。故而，檢察官移送併
    案審理部分之被告所為，既應依新法處斷，而其施用海洛因
    之犯行至少將被評價為二個以上獨立行為，自當論以數罪而
    分論處罰，是此部分應退由檢察官另行處理。
據上論斷，應依刑事訴訟法第二百七十三條之一第一項、第二百
九十九條第一項前段，毒品危害防制條例第十條第一項、第二項
、第十八條第一項前段，刑法第二條第一項前段、第十一條、修
正前刑法第五十六條、第五十一條第五款，判決如主文。
中    華    民    國    95    年    12    月    15    日
                  刑事第六庭    法  官  戴博誠
上正本證明與原本無異。
如不服本判決，應於送達後十日內向本院提出上訴狀（須附繕本
），上訴於臺灣高等法院臺中分院。
                                書記官  鄭淑英
中    華    民    國    95    年    12    月    15    日
【附錄論罪科刑法條】
毒品危害防制條例第十條：
施用第一級毒品者，處六月以上五年以下有期徒刑。
施用第二級毒品者，處三年以下有期徒刑。


司法院資訊處製作；財團法人民間司法改革基金會備份。
